【裁判字號】    95,簡,153
【裁判日期】    951115
【裁判案由】    食品衛生管理法
【裁判全文】
臺中高等行政法院判決
                                九十五年度簡字第一五三號
原      告  甲○○
訴訟代理人  丙○○
被      告  臺中市政府
代  表  人  乙○○
訴訟代理人  丁○○
上列當事人間因食品衛生管理法事件，原告不服行政院衛生署中
華民國九十五年七月廿八日衛署訴字第○九五○○二一七五九號
訴願決定，提起行政訴訟。本院判決如下︰
    主  文
原處分及訴願決定均撤銷。
訴訟費用由被告負擔。
    事  實
甲、事實概要：緣原告於民國九十五年一月十二日在奇摩拍賣網
    站（ｈｔｔｐ：／／ｔｗ．ｆ４．ｐａｇｅ．ｂｉｄ．ｙａ
    ｈｏｏ．ｃｏｍ．／ｔｗ／）刊登「洋車前子纖維素（寶纖
    ）」產品廣告，內容宣稱「如果您的排便是：沉底的，黑乾
    的，有惡臭味的，表示纖維素太少，肉類太多，留在體內太
    久，水分被吸乾了，同樣毒素也被吸收了，造成皮膚乾燥、
    長腫、肥胖、便秘、慢性病、高血壓、高血脂、高膽固醇、
    高尿酸、糖尿病、大腸癌等。當纖維素足夠，您的排便是鬆
    軟的浮在水面上，金黃色的，無臭味的，寶纖天然複合膳食
    纖維讓您做得到。」等詞句，經台北市政府衛生局函請被告
    所屬衛生局查證，認該廣告涉及不實、誇張或易生誤解，被
    告乃以原告違反食品衛生管理法第十九條第一項規定，依同
    法第三十二條第一項規定，以九十五年三月七日府授衛食字
    第○九五○○四二六五二號處分書處以原告罰鍰新台幣（下
    同）三萬元。原告不服，提起訴願遞遭駁回，遂提起本件行
    政訴訟。
乙、兩造聲明：
一、原告聲明求為判決：原處分及訴願決定均撤銷。
二、被告聲明求為判決：原告之訴駁回。
丙、兩造之陳述：
壹、原告起訴意旨略以：系爭食品係原告岳父丙○○於九十四年
    一月十四日自台戲公司劉家斌處購得，共計四瓶，每瓶六百
    元。原係供丙○○自行食用，嗣因保存期限屆至，方委託原
    告將剩餘二瓶於九十五年一月十日在網路上銷售。原告並非
    銷售系爭食品之專業人員，實不知此舉已觸犯法令，且原告
    於接獲原處分後已立即停止網站刊登內容，系爭食品亦未銷
    售，懇請鈞院原諒原告此次觸法行為，不予處罰。
貳、被告答辯意旨略以：本件被告業以九十五年二月十日衛食字
    第○九五○○○四七一七號函請原告到場說明，並經原告之
    委託人丙○○於九十五年二月廿三日承認刊登之事實。且原
    告雖未售出系爭產品，並於接獲通知後立即停止網站刊登內
    容，惟原告透過網路刊登傳播該產品對皮膚乾燥、長腫、肥
    胖、便秘、慢性病等具有功效之相關資訊，使不特定多數人
    知悉其宣傳內容，以招徠大眾消費之目的，已屬廣告行為，
    且廣告內容整體所傳達消費者之訊息，已涉及誇大不實、易
    生誤解，有違食品衛生管理法第十九條第一項規定，則被告
    依法裁處，並無違誤。況被告審酌結果均符合行政程序法之
    各項規定，亦考量原告情形給予最低額度之罰鍰處分，已屬
    從輕，並無不當。
    理  由
一、按「對於食品、食品添加物或食品用洗潔劑所為之標示、宣
    傳或廣告，不得有不實、誇張或易生誤解之情形。」、「違
    反第十九條第一項規定者，處新臺幣三萬元以上十五萬元以
    下罰鍰，．．．」固分別為食品衛生管理法第十九條第一項
    及第三十二條第一項所明定。
二、本件原告於九十五年一月十二日在奇摩拍賣網站（ｈｔｔｐ
    ：／／ｔｗ．ｆ４．ｐａｇｅ．ｂｉｄ．ｙａｈｏｏ．ｃｏ
    ｍ．／ｔｗ／）刊登「洋車前子纖維素（寶纖）」產品廣告
    ，內容如事實欄所示「如果您的排便是．．．」等詞句，被
    告乃以原告違反食品衛生管理法第十九條第一項規定，依同
    法第三十二條第一項規定，處原告罰鍰三萬元。原告不服，
    循序提起行政訴訟，並訴稱如事實欄所載。
三、次按「行政處分以書面為之者，應記載主旨、事實、理由及
    其法令依據。」「違反程序或方式規定之行政處分，除依第
    一百十一條規定而無效者外，因下列情形而補正︰一、須經
    申請始得作成之行政處分，當事人已於事後提出者。二、必
    須記明之理由已於事後記明者。三、應給予當事人陳述意見
    之機會已於事後給予者。四、應參與行政處分作成之委員會
    已於事後作成決議者。五、應參與行政處分作成之其他機關
    已於事後參與者。」、「前項第二款至第五款之補正行為，
    僅得於訴願程序終結前為之；得不經訴願程序者，僅得於向
    行政法院起訴前為之。」行政程序法第九十六條第一項第二
    款、第一百十四條第一項、第二項分別定有明文。是書面行
    政處分應記載事項中之「事實」，如屬違規之行為，違規之
    事實及情節等應與適用法令之要件相符，俾達可得確定之程
    度，而據以與其他行政處分為區別及判斷已否正確適用法律
    。而行政處分是否合於前開法定之程式，應依既存之記載認
    定之，苟既存之行政處分書未合於前開法定程式者，除得依
    行政程序法第一百十四條第一項、第二項規定，於訴願程序
    終結前，或向行政法院起訴前為補正外，並無於行政訴訟程
    序中，由法院或審判長為發問或告知，使原處分機關為充分
    陳述、敘明或補充之餘地。經查，原告於九十五年一月十二
    日在奇摩拍賣網站（ｈｔｔｐ：／／ｔｗ．ｆ４．ｐａｇｅ
    ．ｂｉｄ．ｙａｈｏｏ．ｃｏｍ．／ｔｗ／）刊登內容如事
    實欄所示之「洋車前子纖維素（寶纖）」產品廣告，被告以
    原告違反食品衛生管理法第十九條第一項規定，依同法第三
    十二條第一項規定，處原告罰鍰三萬元，依首開規定，固非
    無據，惟原處分記載該產品廣告內容係「如果您的排便是：
    沉底的，黑乾的，有惡臭味的．．．同樣毒素也被吸收了，
    造成皮膚乾燥．．．」而認原告此廣告詞有不實、誇張或易
    生誤解之情形，然依此文詞，僅在敘述患者之症狀，並非患
    者服用原告所廣告之產品，而有何種效用，該廣告雖有如事
    實欄所示之內容，因原處分並未有此記載，尚難以原處分書
    上開所載之事實，而認原告有刊登廣告，其中有詞句不實、
    誇張或易生誤解之情形，是本件被告原行政處分書關於事實
    之記載，尚未符合食品衛生管理法第十九條第一項所規定之
    要件，與行政程序法第九十六條第一項第二款之規定有違，
    又本件原告不服原處分，依法提起訴願，被告未於訴願程序
    終結前補正，自不得於行政訴訟程序中，由本院或審判長為
    發問或告知，使被告得予對上開事項補正。
四、從而，本件被告原處分所記載之事實既有上述之違法，訴願
    決定未加糾正，而予維持，均有未洽，本件原告之訴為有理
    由，應由本院將訴願決定及原處分均予撤銷，著由被告另為
    適法之處理，以維法制。另依兩造到庭所述各節及卷內資料
    ，其事證已臻明確，本院亦認無經言詞辯論之必要，爰不經
    言詞辯論而判決之。至兩造間其他有關實體上之論述，核與
    本件判決之結果不生影響，爰不加審酌，併予敘明。
據上論結，本件原告之訴為有理由，依行政訴訟法第二百三十三
條第一項、第二百三十六條、第一百九十五條第一項前段、第九
十八條第三項前段，判決如主文。
中    華    民    國    95    年    11    月    15    日
                     第四庭 法  官  許  武  峰
以上正本證明與原本無異。
如不服本判決，應於判決送達後20日內，以本訴訟事件所涉及之
法律見解具有原則性者，始得向本院提出上訴狀並表明上訴理由
，經最高行政法院許可，否則不得上訴；如於本判決宣示後送達
前提起上訴者，應於判決送達後20日內補提上訴理由書（均應依
對造人數提出繕本）。
提起上訴應預繳送達用雙掛號郵票390元（34元及5元郵票各10份
)。
中    華    民    國    95    年    11    月    20    日
                            書記官  陳  鼎  鈞


司法院資訊處製作；財團法人民間司法改革基金會備份。
